【裁判字號】    97,易,1330
【裁判日期】    980121
【裁判案由】    詐欺
【裁判全文】
臺灣高雄地方法院刑事判決              97年度易字第1330號
公  訴  人  臺灣高雄地方法院檢察署檢察官
被      告  乙○○
上列被告因詐欺案件，經檢察官提起公訴（97年度偵字第25329
號），本院判決如下：
    主  文
乙○○犯幫助詐欺取財罪，處有期徒刑貳月，如易科罰金，以新
臺幣壹仟元折算壹日。
    事  實
一、乙○○明知社會上詐騙案件層出不窮，詐欺集團多利用蒐購
    人頭帳戶之方式，以逃避追緝，並可預見將自己申辦之帳戶
    、提款卡提供他人使用，可能幫助他人從事財產犯罪，竟仍
    基於幫助他人詐欺取財之未必故意，於民國97年4 月1 日至
    97年4 月11日間之某日，在高雄市○○路上的SOGO百貨附近
    某處，將自己開立之合作金庫商業銀行（下稱合作金庫銀行
    ）苓雅分行帳號0000-000-000000 號帳戶之存摺、提款卡及
    密碼交付真實姓名、年籍不詳、成年人、自稱「陳先生」之
    詐欺犯罪集團成員使用。「陳先生」於取得上開帳戶存摺、
    提款卡及密碼後，即與所屬詐欺集團之其他成年成員，共同
    基於意圖為自己不法所有之詐欺取財犯意聯絡，於97年4 月
    11日16時8 分許，撥打電話予甲○○，佯稱其係東森購物公
    司員工，因甲○○所購之物品貸款問題，須至ATM 提款機匯
    款，致甲○○陷於錯誤，而於同日16時36分許至臺南縣新營
    市○○路之合作金庫提款機轉帳新臺幣（下同）2 萬9984元
    至乙○○所有之上揭銀行帳戶，並即遭提領一空，嗣因甲○
    ○察覺有異，報警處理，始悉上情。
二、案經高雄市政府警察局新興分局報請臺灣高雄地方法院檢察
    署檢察官偵查起訴。
    理  由
一、按被告乙○○所為係犯死刑、無期徒刑、最輕本刑為3 年以
    上有期徒刑以外之罪，其於準備程序中就被訴事實為有罪之
    陳述，經受命法官告知簡式審判程序之旨，並聽取公訴人、
    被告之意見後，本院合議庭認為適宜由受命法官獨任進行簡
    式審判程序，依刑事訴訟法第273 條之1 第1 項規定，裁定
    由受命法官獨任進行審判程序，合先敘明。
二、上揭事實，業據被告於本院審理時供承不諱，並有證人即被
    害人甲○○於警詢中證述明確，及合作金庫銀行苓雅分行97
    年4 月23日合金苓存字第0970001812號函及其附件（合作金
    庫帳號0000-000-000000 號帳戶之交易明細表、新開戶建檔
    登錄單）、合作金庫銀行ATM 交易明細表、受理刑事案件報
    案三聯單、內政部警政署反詐騙案件紀錄表、受理詐騙帳戶
    通報警示簡便格式表、受理各類案件紀錄表、各1 份在卷可
    佐，是被告之任意性自白核與事實相符，洵堪採為論罪科刑
    之依據。綜上，本件事證明確，被告犯行堪以認定，應依法
    論科。
三、按刑法上之幫助犯，係對於犯罪與正犯有共同之認識，而以
    幫助之意思，對於正犯資以助力，而未參與實施犯罪之行為
    者而言（最高法院75年度臺上字第1509號、88年度臺上字第
    1270號判決要旨參照）。如未參與實施犯罪構成要件之行為
    ，且係出於幫助之意思提供助力，即屬幫助犯，而非共同正
    犯。查被告將其所申辦之合作金庫帳戶存摺及提款卡交付詐
    欺集團成員，使渠等得藉此詐欺被害人甲○○匯款入上開帳
    戶，是被告所為係參與詐欺取財罪構成要件以外之行為，且
    在無證據證明被告係以正犯而非以幫助犯之犯意參與犯罪之
    情形下，應認其所為係幫助犯而非正犯行為。故核被告所為
    ，係犯刑法第30條第1 項前段、第339 條第1 項之幫助詐欺
    取財罪。被告幫助他人犯詐欺取財罪，爰依刑法第30條第2
    項之規定，按正犯之刑減輕之。
四、爰審酌被告提供上開帳戶幫助他人遂行財產犯罪，致使真正
    犯罪者難以被查獲，並造成被害人甲○○遭詐騙29,984元，
    對於社會治安之危害非輕，惟念其犯後坦承犯行，態度良好
    ，並查前無犯罪紀錄，素行尚可，及其犯罪動機、手段、目
    的、被害人所受損害等一切情狀，量處如主文所示之刑，再
    斟酌被告為大學畢業，現任職物流業，擔任送貨員，每月薪
    水約30,000元，且現未婚，與姐姐同住，每月尚須貼補家用
    等情，併諭知易科罰金之折算標準為如主文所示。
據上論斷，應依刑事訴訟法第273 條之1 、第284 條之1 、第29
9 條第1 項前段，刑法第339 條第1 項、第30條、第41條第1 項
前段，刑法施行法第1 條之1 ，判決如主文。
本案經檢察官許怡萍到庭執行職務。
中    華    民    國    98    年    1     月    21    日
                  刑事第五庭  法  官  楊珮瑛
以上正本證明與原本無異。
如不服本判決應於收受送達後10日內向本院提出上訴書狀，並應
敘述具體理由；如未敘述上訴理由者，應於上訴期間屆滿後20日
內向本院補提理由書（均須按他造當事人之人數附繕本）「切勿
逕送上級法院」。
中    華    民    國    98    年    1     月    21    日
                              書記官  郭南宏
附錄本案論罪科刑法條全文：
中華民國刑法第339條
（普通詐欺罪）
意圖為自己或第三人不法之所有，以詐術使人將本人或第三人之
物交付者，處5 年以下有期徒刑、拘役或科或併科1 千元以下罰
金。
以前項方法得財產上不法之利益或使第三人得之者，亦同。
前二項之未遂犯罰之。
中華民國刑法第30條
（幫助犯及其處罰）
幫助他人實行犯罪行為者，為幫助犯。雖他人不知幫助之情者，
亦同。
幫助犯之處罰，得按正犯之刑減輕之。

司法院資訊處製作；財團法人民間司法改革基金會備份。
